臺灣臺中地方法院刑事判決
111年度金訴字第82號
公  訴  人  臺灣臺中地方檢察署檢察官
被      告  陳益鑫


選任辯護人  王仁祺律師
上列被告因詐欺等案件，經檢察官提起公訴（110年度偵字第397
22號），本院以簡式審判程序，判決如下：
    主    文
陳益鑫犯如附表二所示之罪，各處如附表二主文欄所示之刑。應
執行有期徒刑壹年肆月。緩刑參年，並應依如附件之調解程序筆
錄所載調解成立內容支付損害賠償。
    犯罪事實
一、陳益鑫依其依智識程度及生活經驗，知悉一般人在正常情況
    下，均得自行申辦金融帳戶使用，且現行金融交易機制便利
    ，金融機構及自動櫃員機廣為設置，若非欲規避查緝、造成
    金流斷點，並無無故使用他人金融帳戶，復委託他人代為提
    領款項之必要，且邇來詐欺集團猖獗，多利用人頭帳戶以規
    避查緝，而金融帳戶攸關個人債信及資金調度，茍任意提供
    金融帳戶予他人，並代為提領帳戶內款項，該帳戶極易被利
    用作為詐欺犯罪及洗錢使用，在預見提供金融帳戶供他人使
    用，並依指示前往提款後轉交他人，可能係為詐欺取財等財
    產犯罪，並掩飾或隱匿犯罪所得之去向，而該結果之發生並
    不違背其本意之情況下，基於3人以上共同詐欺取財及一般
    洗錢之不確定故意，並與真實姓名不詳、通訊軟體LINE暱稱
    「陳瑋翔」、「趙正隆」之人或綽號「小六」之人及其等所
    屬詐欺集團（下稱本案詐欺集團）其他不詳成員共同意圖為
    自己不法之所有，基於3人以上共同詐欺取財及洗錢之犯意
    聯絡，先由陳益鑫於民國110年8月上旬某日，提供其向合作
    金庫商業銀行申設之帳號0000000000000號帳戶（下稱本案
    合作金庫帳戶）、向中國信託商業銀行申設之帳號00000000
    0000號帳戶（下稱本案中國信託帳戶）、向臺灣中小企業銀
    行申設之帳號00000000000號帳戶（下稱本案臺灣中小企銀
    帳戶）等金融帳戶之帳號予「陳瑋翔」，本案詐欺集團所屬
    真實姓名不詳之成員即於如附表一所示之時間，以如附表一
    所示之方式，分別詐騙如附表一所示之張金美、莊瑞梅、江
    梅華等人，致張金美等3人陷於錯誤，而於如附表一所示之
    時間、地點，匯款如附表一所示之金額至如附表一所示之本
    案帳戶內。陳益鑫再依「趙正隆」之指示，於如附表一所示
    之時間、地點，自上開帳戶提領如附表一所示之款項，並於
    110年8月16日11時55分許、13時5分許、15時35分許，在臺
    中市○○區○○○路00號前、豐西街21號前等處，分別將如附表
    一編號2、1、3所示提領之款項，轉交予自稱「趙正隆」助
    理之「小六」，而以此等迂迴層轉之方式，製造金流斷點，
    以掩飾、隱匿本案詐欺集團詐騙所得之去向。
二、案經張金美、莊瑞梅、江梅華訴由臺中市政府警察局豐原分
    局（下稱豐原分局）報告臺灣臺中地方檢察署檢察官偵查起
    訴。
    理    由
一、本件被告陳益鑫所犯均係死刑、無期徒刑或最輕本刑為3年
    以上有期徒刑或高等法院管轄第一審案件以外之罪，其於準
    備程序期日就被訴事實為有罪之陳述，經本院告知簡式審判
     程序之旨，並聽取公訴人及被告之意見後，經合議庭依刑
    事 訴訟法第273條之1第1項規定，裁定由受命法官獨任進行
    簡式審判程序，是依刑事訴訟法第273條之2規定，本件之證
    據調查，不受同法第159條第1項、第161條之2、第161條之3
     、第163條之1及第164條至第170條規定之限制，合先敘明
    。
二、前揭犯罪事實，業據被告陳益鑫於本院審理時坦承不諱，並
    經證人即告訴人張金美、江梅華、莊瑞梅於警詢時分別證述
    其等遭詐騙而匯款至如附表所示帳戶之情甚詳（見偵卷第69
    至75、77至79、81至87頁），復有豐原分局豐原派出所警員
    職務報告（見偵卷第29頁）、本案合作金庫帳戶開戶資料及
    交易明細（見本院卷第51至54頁）、本案中國信託帳戶客戶
    資料及交易明細（見偵卷第91至95頁）、本案臺灣中小企銀
    帳戶開戶資料及交易明細（見偵卷第97至105頁）、張金美
    報案之內政部警政署反詐騙諮詢專線紀錄表、新竹縣政府警
    察局新湖分局湖口派出所受（處）理案件證明單（見偵卷第
    109、111頁）、莊瑞梅報案之內政部警政署反詐騙諮詢專線
    紀錄表、新北市政府警察局板橋分局後埔派出所受（處）理
    案件證明單、板信商業銀行匯款申請書（見偵卷第115至119
    、127頁）、江梅華報案之內政部警政署反詐騙諮詢專線紀
    錄表、臺中市政府警察局太平分局新平派出所受（處）理案
    件證明單（見偵卷第123至125、129頁）、如附表所示領款
    地點之監視器錄影畫面翻拍照片（見偵卷第131至135頁）、
    通訊軟體LINE暱稱「張正隆」、「陳瑋翔#專業貸款#」之翻
    拍照片在卷可稽（見偵卷第137、139頁）。依被告所供之犯
    案過程，參與本案犯行之人除被告本身外，另至少有暱稱「
    陳瑋翔」、「趙正隆」及綽號「小六」之人等人，是共犯本
    案詐欺犯行之人應為3人以上。又被告提供帳戶資料予「陳
    瑋翔」以供詐欺告訴人匯款使用，再依「趙正隆」指示分次
    提領告訴人所匯贓款後轉交予其他共犯，其行為顯係在隱匿
    詐欺犯罪所得財物之去向，製造資金斷點，阻礙國家對詐欺
    犯罪所得之追查、處罰，核屬洗錢防制法第2條所規範之洗
    錢行為。 
三、按刑法第13條第1項、第2項分別規定行為人對於構成犯罪之
    事實，明知並有意使其發生者，為故意；行為人對於構成犯
    罪之事實，預見其發生而其發生並不違背其本意者，以故意
    論。學理上稱前者為直接故意（確定故意），後者為間接故
    意（不確定故意或未必故意）。又金融機構帳戶事關個人財
    產權益之保障，帳戶資料具有專屬性及私密性，多僅本人始
    能使用，縱偶有特殊情況須提供帳戶資料予他人者，亦必與
    該收受者具相當之信賴關係，並會謹慎瞭解查證其用途，無
    任意提供予他人使用之理；且一般人在正常情況下，均得自
    行申辦金融帳戶使用，並無特定身分之限制，而我國金融機
    構眾多，各金融機構除廣設分行外，復在便利商店、商場、
    公私立機關設置自動櫃員機，一般人不僅可自行向金融機構
    申設帳戶使用，提領款項亦極為便利，倘若款項來源正當，
    根本無必要將款項匯入他人帳戶後，再委請該人代為提領後
    轉交予己。邇來利用各種名目詐欺取財之集團性犯罪類型層
    出不窮，該等犯罪多數均係利用人頭帳戶作為出入帳戶，並
    經媒體廣為披載，為社會上一般人所得知悉。是若遇刻意將
    款項匯入他人帳戶，再委由他人代為提領款項之情形，對於
    該人可能係藉此取得詐欺犯罪等不法犯罪所得，並以此方式
    規避查緝、造成金流斷點等節，應知悉甚明。查被告為74年
    次，高中畢業之教育程度，前曾做過很多工作等情，業據被
    告供述甚詳（見本院卷第205頁），足認被告乃具有相當社
    會經驗之成年人，對上情自難諉為不知；且被告甫於110年6
    月間向華南商業銀行申辦貸款新臺幣（下同）10萬元，此有
    華南商業銀行檢送之被告貸款資料在卷可參（見本院卷第16
    1至167頁），被告顯然明知正常貸款流程不會要求借款者提
    供帳戶供他人匯款後，再代為領取款項；再參以被告供稱：
    我知道「車手」是違法行為，我當時知道對方可能有問題等
    語（見偵卷第43、65頁、本院卷第136頁），竟仍任意提供
    金融帳戶予不詳之他人，再依指示分次提領大額款項後轉交
    真實姓名不詳之「小六」，而以此種多方迂迴層轉之方式傳
    遞款項，造成金流斷點，又於事後將其與對方之通話紀錄刪
    除，以掩匿犯案跡證，綜合上開情狀足徵被告具有3人以上
    共同詐欺取財及一般洗錢之不確定故意甚明。
四、綜上所述，被告自白與事實相符，堪予採信。本案事證明確
    ，被告犯行，洵堪認定，應予依法論科。
五、論罪科刑：
(一)核被告陳益鑫如附表一編號1至3所為，均係犯刑法第339條之4第1項第2款之三人以上共同犯詐欺取財罪，及洗錢防制法第14條第1項之一般洗錢罪。
(二)按共同正犯，係共同實行犯罪行為之人，在共同意思範圍內
    ，各自分擔犯罪行為之一部，相互利用他人之行為，以達其
    犯罪之目的，其成立不以全體均參與實行犯罪構成要件之行
    為為要件，其行為分擔，亦不以每一階段皆有參與為必要，
    倘具有相互利用其行為之合同意思所為，仍應負共同正犯之
    責。又共同正犯之意思聯絡，原不以數人間直接發生者為限
    ，即有間接之聯絡者，亦包括在內。如甲分別邀約乙、丙犯
    罪，雖乙、丙間彼此並無直接之聯絡，亦無礙於其為共同正
    犯之成立（最高法院99年度台上字第1323號判決、77年台上
    字第2135號判例意旨參照）。本案被告雖未必對本案詐欺集
    團全部成員有所認識或知悉其等之確切身分，亦未必實際參
    與全部詐欺取財或洗錢等犯行，然此一間接聯絡犯罪之態樣
    ，正為具備一定規模詐欺犯罪所衍生之細密分工模式，參與
    犯罪者透過相互利用彼此之犯罪角色分工，而形成一個共同
    犯罪之整體以利施行詐術，再層轉詐欺集團不詳成員，以隱
    匿詐欺所得去向，是被告與其他共犯實均有以自己共同犯罪
    之意思，在共同犯意聯絡下，相互支援、供應彼此所需地位
    ，相互利用他人行為，以達共同詐欺取財、洗錢之目的，被
    告自應就其分工參與之詐欺取財、洗錢行為，負共同正犯之
    責任。是被告與本案詐欺集團其他成員就本案各次加重詐欺
    取財及一般洗錢犯行，均有犯意聯絡及行為分擔，為共同正
    犯。
(三)被告如附表一編號1至3所為，均係以一行為同時觸犯三人以
    上共同犯詐欺取財罪、一般洗錢罪，均為想像競合犯，應分
    別依刑法第55條前段規定，從一重之三人以上共同犯詐欺取
    財罪處斷。
(四)加重詐欺取財罪，係為保護個人之財產法益而設，行為人罪
    數之計算，自應依遭詐騙之被害人人數計算。是被告所犯如
    附表一所示3罪，犯意各別，行為互殊，被害人各不相同，
    應予分論併罰。　　
(五)按想像競合犯之處斷刑，本質上係「刑之合併」。其所謂從
    一重處斷，乃將想像競合犯組成之評價上數罪，合併為科刑
    一罪，其所對應之刑罰，亦合併其評價上數罪之數法定刑，
    而為一個處斷刑。易言之，想像競合犯侵害數法益者皆成立
    犯罪，論罪時必須輕、重罪併舉論述，同時宣告所犯各罪名
    ，包括各罪有無加重、減免其刑之情形，亦應說明論列，量
    刑時併衡酌輕罪部分量刑事由，評價始為充足，然後依刑法
    第55條前段規定「從一重處斷」，非謂對於其餘各罪可置而
    不論。因此，法院決定處斷刑時，雖以其中最重罪名之法定
    刑，做為裁量之準據，惟於裁量其輕重時，仍應將輕罪合併
    評價在內（最高法院108年度台上字第4405、4408號判決意
    旨參照）。被告對於一般洗錢犯行，於審判中自白，原應依
    洗錢防制法第16條第2項規定減輕其刑，惟被告本案係從一
    重之刑法加重詐欺取財罪處斷，該重罪並無法定減刑事由，
    無從適用上開條項規定減刑，爰於後述依刑法第57條量刑時
    ，一併衡酌該部分減輕其刑事由，俾免有重複評價之情，併
    予敘明。
(六)爰審酌被告任意提供金融帳戶資料予不詳之他人使用，再依
    指示提領詐欺所得款項轉交予不詳之人，阻礙國家對詐欺犯
    罪所得之追查、處罰，不僅造成告訴人財產損害非輕，亦嚴
    重破壞社會秩序及人與人間之信賴關係，惟被告係基於不確
    定故意而為本案犯行，在本案詐欺集團內之犯罪參與程度不
    深，亦未因本案犯罪獲利，惡性非重，並分別考量各告訴人
    法益受害情形、被告自稱之教育程度及生活狀況（參本院卷
    第207頁），及於本院審理時坦承犯行，除因告訴人張金美
    未參與調解，未能賠償告訴人張金美所受損害外，已與告訴
    人江梅華、莊瑞梅達成調解，並依調解條件履行，有調解結
    果報告書、調解報到單、本院111度中司刑移調字第325、42
    6號調解程序筆錄各1份、郵政跨行匯款申請書3份在卷可稽
    （見本院卷第153、155、159至160、191至192頁、第185、1
    89、213），已盡力彌補其行為所造成之損害，顯有悔意之
    態度等一切情狀，分別量處如主文所示之刑；並審酌被告所
    犯各罪為同類型犯罪，其參與犯罪時間為同一日，依其反映
    出之人格特性、犯罪情節、侵害法益，及責任非難程度等節
    ，依限制加重原則，定如主文所示之應執行之刑。
(七)查被告前未曾因故意犯罪受有期徒刑以上刑之宣告，有臺灣
    高等法院被告前案紀錄表為憑，本院考量其僅因一時失慮，
    提供帳戶供不詳詐欺之人使用，復代為提領贓款轉交他人，
    致罹刑典，惟被告主觀惡性非重，犯後並已坦承犯行，與部
    分告訴人達成調解，盡力彌補其行為所造成之損害，顯有悔
    意，且被告目前有正當工作，有其勞工保險異動查詢可參（
    見本院卷第97頁），經此偵審程序及刑之宣告後，應能知所
    警惕而無再犯之虞，非無再觀後效之餘地，本院因認所宣告
    之刑，以暫不執行為適當，爰予宣告緩刑3年。又本院為督
    促被告確實履行調解條件，認有依刑法第74條第2項第3款規
    定，命被告依其與告訴人莊瑞梅之調解程序筆錄所載調解成
    立內容向告訴人支付損害賠償之必要，而併為如主文所示附
    負擔之宣告，諭知被告應依如附件所示本院111年度中司刑
    移調字第426號調解程序筆錄所載調解成立內容支付損害賠
    償（111度中司刑移調字第426號調解程序筆錄業已履行完畢
    ）。若被告違反上開負擔情節重大，足認原宣告之緩刑難收
    其預期效果，而有執行刑罰之必要者，依刑法75條之1第1項
    第4款之規定，得撤銷其緩刑宣告，附此敘明。 　　　　
六、按犯罪所得，屬於犯罪行為人者，沒收之；前開沒收，於全
    部或一部不能沒收或不宜執行沒收時，追徵其價額；前開犯
    罪所得，包括違法行為所得、其變得之物或財產上利益及其
    孳息；犯罪所得已實際合法發還被害人者，不予宣告沒收或
    追徵，刑法第38條之1第1項前段、第3項至第5項定有明文。
    其立法目的乃為避免被告因犯罪而坐享犯罪所得，顯失公平
    正義，而無法預防犯罪，乃須澈底剝奪犯罪所得，以根絕犯
    罪誘因。又責任共同原則，係指共同實行犯罪行為之人，在
    合同意思範圍以內，各自分擔犯罪行為之一部，相互利用他
    人之行為，以達其犯罪之目的者，即應對於全部所發生之結
    果共同負責。至於犯罪成立後，共同正犯間關於犯罪所得應
    如何沒收，仍須本於罪刑法定主義及罪責之原則，各按其實
    際利得數額負責，並非須負連帶責任。因之，最高法院往昔
    採連帶沒收共同正犯犯罪所得之相關見解，業經最高法院10
    4年度第13次刑事庭會議決議不再援用或不再供參考，並改
    採應就各人實際分受所得部分而為沒收（最高法院106年度
    台上字第3337號判決意旨參照）。依被告所供，其所提領之
    之贓款，均已於提款當日轉交予「小六」，其並未因此取得
    任何款項或報酬（見偵卷第45、63、154頁），此外亦無證
    據證明被告有因本案犯罪而實際取得犯罪所得，爰不予宣告
    沒收，併予敘明。
據上論斷，依刑事訴訟法第273條之1第1項、第299條第1項前段
，洗錢防制法第14條第1項，刑法第11條前段、第28條、第339條
之4第1項第2 款、第55條、第51條第5款、第74條第1項第1款、
第2項第3款，刑法施行法第1條之1第1項，判決如主文。 
本案經檢察官張富鈞提起公訴，檢察官賴謝銓到庭執行職務。
中　　華　　民　　國　　111 　年　　5 　　月　　30　　日
                  刑事第十三庭  法  官  李宜娟
以上正本證明與原本無異。
如不服本判決應於收受判決後20日內向本院提出上訴書狀，並應
敘述具體理由；其未敘述上訴理由者，應於上訴期間屆滿後20日
內向本院補提理由書（均須按他造當事人之人數附繕本）「切勿
逕送上級法院」。
告訴人或被害人如不服判決，應備理由具狀向檢察官請求上訴，
上訴期間之計算，以檢察官收受判決正本之日起算。
                                書記官  蕭訓慧
中　　華　　民　　國　　111 　年　　5 　　月　　30　　日
附錄論罪科刑法條：
刑法第339條之4：
犯第339條詐欺罪而有下列情形之一者，處1年以上7年以下有期
徒刑，得併科1百萬元以下罰金：
一、冒用政府機關或公務員名義犯之。
二、三人以上共同犯之。
三、以廣播電視、電子通訊、網際網路或其他媒體等傳播工具，
    對公眾散布而犯之。
前項之未遂犯罰之。　　
洗錢防制法第14條：
有第2條各款所列洗錢行為者，處7年以下有期徒刑，併科新臺幣
5百萬元以下罰金。
前項之未遂犯罰之。
前2項情形，不得科以超過其特定犯罪所定最重本刑之刑。
附表一：
編號 被害人    詐騙方法及金額 (新臺幣) 匯款時間、地點 匯入帳戶 提領時間  提領金額  (新臺幣)  1 張金美(告訴) 本案詐欺集團不詳成員於110年8月14日20時33分許，冒稱係張金美之侄子，要求張金美將其新的行動電話門號加入通訊軟體LINE好友，再於同年8月16日9時31分許，以通訊軟體LINE暱稱「忠和」向張金美佯稱：其急需用錢，須向張金美借款35萬元，下午即可還款云云，致張金美陷於錯誤，而於右列時間、地點匯款35萬元至右列帳戶。 110年8月16日10時1分許，在新竹縣○○鄉○○路○段000號臺灣土地銀行湖口分行 本案合作金庫帳戶 110年8月16日12時50分許，在臺中市○○區○○○路000號合作金庫銀行南豐原分行 29萬8,000元      110年8月16日12時56分及58分許，在上址銀行之自動櫃員機 3萬元、2萬2,000元  2 莊瑞梅(告訴) 本案詐欺集團不詳成員於110年8月14日12時5分許，冒稱係莊瑞梅之侄子，要求莊瑞梅將其新的行動電話門號加入通訊軟體LINE好友，再於同年8月16日9時43分許，以通訊軟體LINE向莊瑞梅佯稱：其公司需要資金周轉，請莊瑞梅幫其匯款給朋友云云，致莊瑞梅陷於錯誤，而於右列時間、地點匯款48萬元至右列帳戶。 110年8月16日10時5分許，在新北市○○區○○街00號板信商業銀行後埔分行 本案中國信託帳戶 110年8月16日11時39分，在臺中市○○區○○路000號中國信託銀行豐原分行 39萬6,000元      110年8月16日11時46分許，在上址銀行之自動櫃員機 8萬4,000元  3 江梅華(告訴) 本案詐欺集團不詳成員於110年8月16日10時49分許，冒稱係江梅華之侄子，要求江梅華將其新的行動電話門號加入通訊軟體LINE好友，再於同日14時15分許，以通訊軟體LINE向江梅華佯稱：其要繳貨款，須向江梅華借款28萬元云云，致江梅華陷於錯誤，而於右列時間、地點匯款28萬元至右列帳戶。 110年8月16日14時48分許，在臺中市○○區○○路000號臺中市第二信用合作社太平分社 本案臺灣中小企銀帳戶 110年8月16日15時27分許，在臺中市○○區○○路0號臺灣中小企銀行豐原分行 26萬元      110年8月16日15時30分許，在上址銀行之自動櫃員機 2萬元 

附表二：
編號     犯罪事實              主    文  １    附表一編號１ 陳益鑫犯三人以上共同詐欺取財罪，處有期徒刑壹年貳月。  ２    附表一編號２ 陳益鑫犯三人以上共同詐欺取財罪，處有期徒刑壹年壹月。  ３    附表一編號３ 陳益鑫犯三人以上共同詐欺取財罪，處有期徒刑壹年壹月。